臺灣嘉義地方法院民事判決　九十三年度建簡上字第二號
　　上　訴　人　棋圓營造有限公司
　　法定代理人　甲○○
　　被　上訴人　昶峰有限公司
　　法定代理人　乙○○
　　訴訟代理人　廖添乾
右當事人間請求損害賠償事件，上訴人對於中華民國九十三年五月十八日本院嘉義簡
易庭九十二年度嘉建簡字第一號第一審判決提起上訴，本院於民國九十三年九月二十
二日言詞辯論終結判決如左：
    主      文
上訴駁回。
第二審訴訟費用由上訴人負擔。
    事實及理由
一、本件上訴人起訴主張：被上訴人前因承作上訴人轉包之雲林縣斗六市斗六國小及
    雲林縣東勢鄉東勢國中之連鎖磚工程（以下稱系爭工程），總工程款為新臺幣（
    下同）一百五十四萬三千一百八十元。其間因被上訴人之施工品質不符規格，不
    惟系爭工程款遭業主扣住，其後上訴人並為後續收尾工程支出工資二萬二千元，
    以及發給再承包第三人李連慶轉包工程款十一萬元，前開款項均屬被上訴人應負
    責之款項，故爰依不完全給付之債務不履行及不當得利之法律關係，請求被上訴
    人返還之。並聲明：（一）原判決廢棄；（二）被上訴人應給付上訴人十三萬二
    千元，並自起訴狀繕本送達之翌日起至清償日止，按年息百分之五計算之利息。
    被上訴人則以：系爭工程業經縣政府驗收完畢，並無不完全給付及不當得利之情
    形，至於上訴人所支付工資二萬二千元，以發給訴外人李連慶轉包工程款十一萬
    元，均為上訴人與第三人間之問題，跟被上訴人無關等語置辯。
二、查系爭工程總工程款為一百五十四萬三千一百八十元，工程於民國九十二年一月
    間完工，並於同月間由縣政府初驗；嗣於九十二年二月間進行複驗完畢，上訴人
    共計開立支票七張支付，惟因有兩張支票未兌現，金額共計四十一萬七千二百六
    十九元，嗣被上訴人與上訴人之負責人甲○○於九十二年四月初，在訴外人洪世
    章之公司內協調後同意以二十七萬二千元和解，並於次日由甲○○交付發票日為
    九十二年五月三十一日、面額為二十七萬二千元之支票予被上訴人。嗣經被上訴
    人提示仍不獲付款，於是向臺灣高雄地方法院提起給付票款訴訟，並業經勝訴確
    定等情，有民事判決在卷可稽，並有證人洪世章於原審之證詞，且為兩造所不爭
    執，自堪信為真實。
三、按債務人負有依債務本旨為給付之義務，違背債務之本旨為給付，即屬不完全給
    付，為瑕疵之給付，是以債務人如主張其已為完全給付，當由其負證明之責，雖
    債權人於受領給付後，以債務人給付不完全為由，請求債務人損害賠償，關於給
    付不完全之點，應轉由債權人負舉證責任，最高法院七十七年度台上字第一九八
    九號判決意旨參照，是上訴人於縣政府為工程驗收完畢後，始提出被上訴人給付
    不完全之抗辯，自應由上訴人就給付不完全之事實，負舉證責任，方為公平。上
    訴人雖提出雲林縣斗六市斗六國民小學有關「斗六市文六硬體增建工程驗收啟用
    後待改善缺失明細表」一份為證，惟查，被上訴人所承包之工程曾經縣政府驗收
    合格，而前開明細表內所列缺失項目僅有第十九項（連鎖磚、前庭、發霉）、第
    二十二項（連鎖磚、校門口、積水；缺一塊連鎖磚應補齊）與被上訴人承包連鎖
    磚工程有關，惟前開之缺失依內容尚難為被上訴人不利之認定，參酌，有關清水
    磚階梯工程十一萬元、連鎖磚工程二萬二千元部分、分別係在九十一年十一月、
    十二月間、及九十二年三月份間所為，而上訴人係於九十二年四月間與被上訴人
    協調工程退票款項如何解決，若系爭金額真應該由被上訴人負責時，依常理，上
    訴人亦應於協調時作為己方之籌碼提出以減少工程款項才是，而非在協調成立，
    另行開出發票日為九十二年五月三十一日、面額為二十七萬二千元之支票交付被
    上訴人後，才再來主張等情，則上訴人前開主張被上訴人應負不完全給付之債務
    不履行責任，尚屬無據。
四、次按主張不當得利請求權之上訴人，係因自己之行為致造成原由其掌控之財產發
    生主體變動，則因該財產變動本於無法律上原因之消極事實舉證困難所生之危險
    自應歸諸上訴人，始得謂平。是以上訴人對不當得利請求權之成立要件應負舉證
    責任，亦即上訴人必須證明其與被上訴人間有給付之關係存在，且被上訴人因其
    給付而受有利益以及被上訴人之受益為無法律上之原因，始能獲得勝訴之判決。
    惟查，系爭十三萬二千元係上訴人自行支付工資及工程款給第三人，上訴人與被
    上訴人間未有給付關係存在，且上訴人亦無法證明被上訴人因其給付而受有利益
    以、及被上訴人之受益為無法律上之原因等，則上訴人前開之主張，亦無理由。
五、綜上所述，上訴人既無法舉證被上訴人有不完全給付或不當得利之情事，從而，
    本件上訴人請求被上訴人給付上訴人十三萬二千元，為無理由，不應准許。原審
    為上訴人敗訴之判決，並無不合。上訴意旨指摘原判決不當，求予廢棄改判，為
    無理由，應予駁回其上訴。
六、本件事證已臻明確，兩造其餘主張陳述及所提之證據，均毋庸再予審酌，附此敘
    明。
七、據上論結，本件上訴為無理由，依民事訴訟法第四百三十六條之一第三項、第四
    百四十九條第一項、第七十八條，判決如主文。
中　　　華　　　民　　　國　　九十三　　年　　　十　　　月　　　六　　　日
~B臺灣嘉義地方法院民事第二庭
~B　　審判長法官　甘大空
~B　　法　　　官　張育彰
~B　　法　　　官　蕭道隆
右為正本係照原本作成。
本判決不得上訴。
中　　　華　　　民　　　國　　九十三　　年　　　十　　　月　　　六　　　日
~B　　書　記　官　沈育坤
